【裁判字號】    95,易,3906
【裁判日期】    951229
【裁判案由】    詐欺
【裁判全文】
臺灣臺中地方法院刑事判決              95年度易字第3906號
公  訴  人  臺灣臺中地方法院檢察署檢察官
被      告  乙○○
                    （另案於臺灣臺中監獄執行中）
上列被告因詐欺案件，經檢察官提起公訴（95年度偵字第21867
號），嗣經本院合議庭裁定由受命法官獨任行簡式審判程序，本
院判決如下：
     主  文
乙○○幫助共同意圖為自己不法之所有，以詐術使人將本人之物
交付，處有期徒刑肆月，如易科罰金，以佰元折算壹日。
    犯罪事實及理由
一、本院認定被告乙○○幫助共同詐欺取財之犯罪事實、理由、
    證據及論罪科刑所應適用之法條，除起訴書（如附件）犯罪
    事實欄第10行「94年1月25日」應更正為「94年1月25日中午
    12時」等語外，餘均與起訴書之記載相同，並經被告於95年
    12月28日本院審理中坦承不諱，茲引用之。
二、被告行為後，刑法業於民國94年1月7日修正，同年2月2日公
    布，於95年7月1日施行。按行為後法律有變更者，適用行為
    時之法律，但行為後之法律有利於行為人者，適用最有利於
    行為人之法律，修正後即現行刑法第2條第1項定有明文。而
    刑法第339條第1項之詐欺取財罪，其罰金刑之法定刑原為得
    科或併科銀元1,000元以下罰金，因罰金罰鍰提高標準條例
    第1項前段規定，提高為10倍，為得科銀元10,000以下罰金
    。而依修正後刑法施行法第1條之1規定：「（第1項）中華
    民國94年1月7日刑法修正施行後，刑法分則編所定罰金之貨
    幣單位為新臺幣。（第2項）94年1月7日刑法修正時，刑法
    分則編未修正之條文定有罰金者，自94年1月7日刑法修正施
    行後，就其所定數額提高為30倍。但72年6月26日至94年1月
    7 日新增或修正之條文，就其所定數額提高為3倍」，及刑
    法第33條第5款修正為：「主刑之種類如下：五、罰金：新
    臺幣1,000元以上，以百元計算之」等規定觀之，依修正後
    之法律，刑法第339條第1項之詐欺取財罪所得科處之罰金刑
    最高額為新臺幣30,000元、最低額為新臺幣1,000元。然依
    被告行為時即修正前刑法第33條第5款規定之罰金最低額為
    銀元1元，並提高10倍計算，前開詐欺財罪之罰金刑，最高
    額為銀元10,000元，最低額為銀元10元，若乘以3倍而換算
    為新臺幣，最高額雖與新法同為新臺幣30,000元，然最低額
    則僅為新臺幣30元。因此，比較上述修正前、後之刑罰法律
    ，自以被告行為時即修正前關於科處罰金刑之法律較有利於
    被告。是揆諸修正後刑法第2條第1項前段、後段規定之「從
    舊、從輕」原則，本案自應適用被告行為時之法律，即修正
    前刑法之相關規定及修正刪除前罰金罰鍰提高標準條例第2
    條規定，予以論處。至刑法第30條雖經於94年1月7日修正，
    於同年2月2日公布，於95年7月1日施行，惟僅係文義用語之
    修正，尚不影響其實質內容，亦對被告幫助犯行為之成立無
    礙，對被告而言並無有利或不利之情形，自無新舊法比較之
    問題，
    本件爰逕行適用修正後刑法第30條規定論處（最高法院95年
    11月7日95年度第21次刑事庭會議決議參照）。
三、爰審酌被告犯本件之罪係因一時貪圖小利所致，犯罪手段尚
    屬平和，惟念其雖未實際參與詐欺取財犯行，惟其行為使詐
    欺者得以隱匿真實身分，減少遭查獲之風險，有助長犯罪之
    虞，並破壞金融秩序，乃公訴人請求量處有期徒刑6月，及
    被害人甲○○因被告之幫助詐欺犯行，所受損害之程度及被
    告於偵訊及本院審理中坦承犯行，殷殷悔意，態度尚佳等一
    切情狀，量處如主文所示之刑，並依修正前刑法第41條第1
    項前段，修正刪除前罰金罰鍰提高標準條例第2條諭知易科
    罰金之折算標準。（被告行為後，刑法業於94年1月7日修正
    ，於同年2月2日公布，於95年7月1日施行。按行為後法律有
    變更者，適用行為時之法律，但行為後之法律有利於行為人
    者，適用最有利於行為人之法律，修正後即現行刑法第2條
    第1項訂有明文。而被告行為時，依修正前刑法第41條第1項
    前段、罰金罰鍰提高標準條例第2條（現已刪除）之規定，
    有期徒刑、拘役易科罰金之折算標準，原以銀元100元、200
    元、300元折算1日，經折算為新臺幣後，應以新臺幣300元
    、600元、900元折算1日，而刑法第41條第1項前段修正後，
    則規定為以新臺幣1,000元、2,000元或3,000元折算1日，此
    因屬科刑規範事項之變更，其折算標準為裁判時所應諭知，
    自有就新舊法規定比較之必要，經比較新舊法結果，以被告
    行為時關於易科罰金之規定，較有利於被告。是揆諸修正後
    刑法第2條第1項規定之「從舊從輕」原則，被告自應適用其
    行為時之法律，即修正前刑法第41條第1項前段、修正刪除
    前罰金罰鍰提高標準條例之規定，為其如易科罰金之折算標
    準）。至被害人甲○○於警訊中另提及併受詐欺而於94年2
    月22日匯款新臺幣61,763元部分，因尚無積極證據證明係與
    本案被告所幫助之對象有關，此觀起訴書所認定之事實甚明
    ，爰無從併予審究，容此指明。
據上論斷，應依刑事訴訟法第273條之1第1項、第299條第1項前
段、第310條之2、第454條，刑法第2條第1項、第339條第1項、
第30條第1項前段、第2項、（修正前）第33條第5款、（修正前
）第41條第1項前段，罰金罰鍰提高標準條例第1條前段、（修正
刪除前）第2條，判決如主文。
本案經檢察官楊朝嘉到庭執行職務。
中    華    民    國    95    年    12    月    29    日
                  刑事第十四庭  法  官  林世民
上正本證明與原本無異。
如不服本判決，應於送達後10日內向本院提出上訴狀（須附繕本
），上訴於臺灣高等法院臺中分院。
                                書記官  紀俊源
中    華    民    國    95    年    12    月    29    日
附錄論罪科刑法條：
中華民國刑法第339條
意圖為自己或第三人不法之所有，以詐術使人將本人或第三人之
物交付者，處5年以下有期徒刑、拘役或科或併科1千元以下罰金
。
以前項方法得財產上不法之利益或使第三人得之者，亦同。
前二項之未遂犯罰之。


司法院資訊處製作；財團法人民間司法改革基金會備份。
